臺灣高等法院交通事件裁定　　　　　　100年度交抗字第597號
抗　告　人
即受處分人　王震剛
上列抗告人即受處分人因違反道路交通管理處罰條例事件，不服
臺灣桃園地方法院中華民國100年4月18日所為裁定（100年度交
聲字第169號），提起抗告，本院裁定如下：
    主  文
原處分及原裁定均撤銷。
王震剛汽車駕駛人行駛高速公路未依規定行駛車道，處罰鍰新臺
幣肆仟元，並記違規點數壹點。
    理  由
一、抗告意旨略以：抗告人即受處分人王震剛（簡稱抗告人）於
    民國99年12月23日晚間9 時40分許，駕駛車牌號碼293-FD號
    營業一般大客車，行經國道1 號南向30公里處時，目睹巡邏
    箱處未停放有巡邏車，抗告人於30.4公里處切入中內車道，
    後因前方無車，馬上切回外側車道，並無行駛中內車道約3
    公里，員警說詞及採證顯有錯誤，請求撤銷原處分云云。
二、按汽車行駛於高速公路、快速公路或設站管制之道路，不遵
    使用限制、禁止、行車管制及管理事項之管制規則而有未依
    規定行駛車道之行為，處汽車駕駛人新臺幣（下同） 3,000
    元以上6,000元以下罰鍰，並記違規點數1點，道路交通管理
    處罰條例第33條第1項第3款、第63條第1項第1款定有明文。
    又按高速公路，係指其出入口完全控制，中央分隔雙向行駛
    ，除起迄點外，並與其他道路立體相交，專供汽車行駛之公
    路；主線車道，係指車道中可供汽車直駛之車道；外側車道
    ，指主線車道中之最右側車道；內側車道，指主線車道中之
    最左側車道；中線車道，指同向三車道或五車道中之中間車
    道；中外車道，指同向四車道或五車道中鄰接外側車道之車
    道；中內車道，指同向四車道或五車道中鄰接內側車道之車
    道；汽車行駛高速公路及快速公路，其車道之使用，除因交
    通事故及道路施工依臨時或可移動標誌指示或交通勤務警察
    指揮外，應依設置之交通標誌、標線或號誌之規定，無設置
    者，大型車應行駛於外側車道，並得暫時利用緊臨外側車道
    之車道超越前車，高速公路及快速公路交通管制規則第2 條
    第1項第1、3、4、5、6、7、8款及第8 條第1項第2款亦分別
    定有明文。
三、經查：
  (一)本件抗告人於99年12月23日晚間9 時40分許，駕駛車牌號碼
    293-FD號營業一般大客車，行經國道1 號南向30公里處，有
    「行駛高速公路未依規定行駛車道─大型車違規行駛中內車
    道」之違規行為等情，業據證人即本件舉發員警李元凱於原
    審到庭具結證稱：當時伊與沈宗翰警員執行高速公路巡邏勤
    務，伊是駕駛，行至高速公路國道1 號南向30公里處簽巡邏
    箱，發現1 輛國光客運走在中內車道，於是與沈宗翰雙重確
    認是否有看錯，待確認無誤後即開巡邏車前去攔查，約於南
    向32或33公里處將抗告人攔查，攔查後有告知抗告人四線車
    道只有外側及中外車道大型車才可以行駛，內側及中內車道
    大型車不得行駛，抗告人當時說有從內線車道超車，馬上切
    出來，所以伊才對抗告人說明上述之規定，大型車即使要超
    車也不能行駛中內車道等語（見原審卷第21頁）；證人即舉
    發員警沈宗翰亦到庭具結證稱：在南向30公里處，李元凱當
    時有叫伊看，伊確實有看到1 輛國光客運行駛在中內車道，
    伊等就一起駕駛巡邏車前往攔查，從發現國光客運違規開始
    到攔停為止，伊視線都沒有離開這輛國光客運，所以可以確
    認是這輛國光客運沒有錯，又南向30公里處為四線車道，在
    30.4公里處才有出口專用道即輔助車道，路面才開始有虛線
    ，因為該路段有照明，即使是夜間視線還是很清楚，不可能
    會誤認抗告人行駛之車道等語（見原審卷第21頁正、反面）
    ，並有經抗告人簽收之內政部警政署國道公路警察局公警局
    交字第Z1A016285 號舉發違反道路交通管理事件通知單在卷
    可稽（見原審卷第6頁）。
  (二)本件抗告人辯稱其係在國道1 號南向30.4公里處切入中內車
    道，後即馬上切回外側車道，員警之說詞有誤云云。惟查，
    證人即舉發員警李元凱、沈宗翰對於當日於何處、如何發現
    抗告人行駛中內車道之經過、攔停後抗告人坦承有從內線車
    道超車等各節，均證述明確且一致；抗告人亦自承，因為前
    方有統聯客運車輛擋住，伊當時要超車，有以時速90至100
    公里之速度切入中內二線車道，行駛約2 分鐘後才變換到外
    側車道等語（見原審卷第20頁正、反面）。而一般執行警員
    就交通違規取締受有專門訓練，對於道路使用人之動態具有
    較高之注意，其誤判之可能性較低，況本件執勤員警即證人
    李元凱、沈宗翰與抗告人復無怨隙，其所為之證詞並受刑法
    偽證罪責之擔保，應無故意設詞誣陷抗告人之動機與必要。
    本件抗告人既未就執勤警員之舉發，提出證據釋明其有發生
    錯誤之情形，法院亦查無任何證據足資證明證人有捏造事實
    違法取締之情事，則執勤警員本其維護交通秩序、安全職責
    所為之舉發，自應受到合法、正確之推定。是以抗告人確有
    「行駛高速公路未依規定行駛車道─大型車違規行駛中內車
    道」之違規行為，應堪認定。
  (三)又按大型車於高速公路違規行駛「內側車道以外之車道」（
    含中內車道），且於期限內繳納罰鍰或到案聽候裁決者，處
    罰鍰4,000 元，此為違反道路交通管理事件統一裁罰基準及
    處理細則所附違反道路交通管理事件統一裁罰基準表所明定
    （見本院卷第9 、10頁）。本件舉發違反道路交通管理事件
    通知單上記載之違規事實為「同向四車道大型車違規行駛中
    內車道」（見原審卷第6 頁），證人亦均證稱抗告人有於前
    揭時、地駕駛國光客運違規行駛中內車道等語（見原審卷第
    21頁正、反面），惟原處分機關交通部公路總局新竹區監理
    所桃園監理站100年2月15日桃監裁字第52-Z1A016285號違反
    道路交通管理事件裁決書記載之舉發違規事實則為「行駛高
    速公路未依規定行駛車道─大型車違規行駛內側車道」，並
    處罰鍰5,000元（見原審卷第7頁），則其裁處之違規事項及
    罰鍰核與本件違規事實不符。原審裁定未審酌及此，逕駁回
    抗告人異議之聲明，尚嫌速斷。抗告人否認違規事實，並以
    前詞置辯，固無理由，惟原處分及原裁定既有上開違誤之處
    ，自屬無可維持，應由本院將原處分及原裁定均撤銷，並自
    為裁定如主文第二項所示。
據上論結，應依道路交通管理處罰條例第89條、第33條第1項第3
款、第63條第1項第1款，道路交通事件處理辦法第19條前段、第
25條，刑事訴訟法第413條，裁定如主文。
中    華    民    國   100    年    5     月    26    日
                  刑事第一庭審判長法  官  葉騰瑞
                                  法  官  莊明彰
                                  法  官  彭政章
以上正本證明與原本無異。
不得再抗告。
                                  書記官  杜宜寧
中    華    民    國   100    年    5     月    26    日